臺灣板橋地方法院民事裁定　　　　　 100年度消債清字第65號
聲　請　人
即 債務 人　洪綵璇
上列當事人聲請消費者債務清理事件，本院裁定如下：
    主  文
聲請人洪綵璇自中華民國一百年十一月十日下午四時起開始清算
程序，並同時終止清算程序。
    理  由
一、按「更生方案未依前二條規定可決時，除有第64條規定之情
    形外，法院應以裁定開始清算程序。」、「法院開始清算程
    序之裁定，應載明其年、月、日、時，並即時發生效力。前
    項裁定，不得抗告。」、「法院裁定開始更生或清算程序後
    ，得命司法事務官進行更生或清算程序」、「債務人之財產
    不敷清償清算程序之費用時，法院應裁定開始清算程序，並
    同時終止清算程序。前項同時終止清算程序之裁定得為抗告
    。第一項裁定應公告之，並送達於已知之債權人。」，消費
    者債務清理條例第61條、第83條、第16條第1 項、第85條前
    段定有明文。
二、經查：
  (一)聲請人洪綵璇所提出之更生方案，本院於民國100年9月23日
    依消費者債務清理條例第60條第1項以書面通知債權人表決
    之，表決結果全體債權人均具狀不同意，有前開限期確答函
    文暨送達證書附卷可稽（見本院99年度司執消債更字第188
    號卷），故有本條例第61條前段未獲可決之情事。
  (二)按消費者債務清理條例施行細則第21條第4項規定，聲請人
    依本條例第43條第6項第3款、第81條第4項第3款規定所表明
    之收入數額，係指包括基本薪資、工資、佣金、獎金、津貼
    、年金、保險給付、租金收入、退休金或退休計畫收支款、
    政府輔助金、分居或離婚贍養費或其他收入款項在內之所有
    收入數額。本院司法事務官曾發函命聲請人提出更生方案之
    函文亦確實指明更生方案應詳細填載每月平均收入，而平均
    月收入係指包括固定薪資、年終獎金、加班費、佣金、其他
    各項津貼及獎金之全年收入總和除以12個月。聲請人自陳於
    綴美有限公司（下稱綴美公司）擔任門市小姐，每月收入實
    領17,880元，因輕度肢障領有身心障礙手冊，並受有每月4,
    000元之身障輔助；另於96年間與前配偶李伯廷離婚，需獨
    立扶養未成年子女一名（現年5歲），領有兒少輔助每月2,2
    00元，租屋補助每月3,200元，是其更生方案履行期間預計
    之收入為每月27,280元（計算式：17,880+4,000+2,200+3,2
    00=27,280），扣除每月必要支付25,150元，每月約結餘2,1
    30元，故提出以3個月為1期，每期7,500元之前開更生方案
    。惟依聲請人提出之存摺節本所示，聲請人任職於綴美公司
    ，除前述每月17,880之固定收入外，另每月均有代班收入，
    聲請人於本院司法事務官100年9月13日訊問時亦陳稱：薪資
    轉帳存摺影本中匯款人「謝幸珍」之入帳資料，均係其代班
    收入，謝幸珍係其代班處的主管等語，又聲請人99年12月至
    100年9月之代班收入，平均每月為9,127元【計算式：（7,5
    10+3,767+20,000+7,758+5,830+5,638+9,228+9,404+9,404+
    11,561+10,927）/12=9,127】，足見聲請人代班頻率、收入
    金額可知，此項收入相當穩定。又本院司法事務官訊問聲請
    人是否同意以99年12月至100年9月之平均收入代班費用算入
    更生方案履行期間之預定收入，聲請人亦表同意，有本院司
    法事務官100年9月13日訊問筆錄、聲請人所提薪資轉帳存摺
    影本附卷可稽。若將此項代班收入納入計算，聲請人每月收
    入應為36,407元（計算式：27,280+9,127=36,407）。
  (三)聲請人所提更生方案，並未將代班收入納入計算，於本院司
    法事務官訊問前亦從未主動陳報此項收入，僅提出固定收入
    部分以供審核，有使聲請人及法院誤判其清償能力之疑慮，
    已有悖更生債務人應依誠信原則陳報財產收入實況，並違反
    消費者債務清理條例施行細則之規定而有隱匿收入之虞。又
    聲請人於訊問中雖承認此項代班收入，並認以99年12月至10
    0年9月平均計算為合理之計算方式，但仍不願絲毫提高更生
    方案，矧聲請人每月收入含代班收入為36,407元，扣除每月
    必要支出25,150元後，結餘應為11,257元，卻僅願提出3個
    月7,500元即每月2,500元之清償方案，占其清償能力之二成
    ，復未能具體說明其餘八成金額無法納入清償之合理原因，
    僅泛稱前開更生方案為其最大清償能力，又稱：「我覺得我
    體力有限」、「我的工作難找，現在年紀又大了體力也不好
    ，小孩又難帶，我沒辦法再增加了」、「我必要支出寫每個
    月25,150元，但是其實都不夠，我每個月最少要3萬多塊」
    云云，亦有100年9月13日訊問筆錄附卷可稽（見本院99年度
    司執消債更字第188號卷）。足見聲請人於背負龐大債務之
    際，仍未思及應節制用度、以最大清償能力清償債務以求經
    濟生活之重生，僅希冀透過更生制度大幅降低其清償金額，
    實難認其已盡力清償而有還款之誠意。又聲請人提出之更生
    方案，為3個月7,500元即每月2,500元之清償方案，僅占其
    清償能力之二成，清償成數僅達已申報之無擔保及無優先權
    債權金額4,597,023元之百分之5.22，對債權人之債權影響
    甚鉅，且對債權人顯非公允。本件堪認已符合本條例第61條
    規定，爰依上開規定裁定如主文。又依聲請人所提出之國稅
    局財產歸屬資料清單，其名下並無任何財產，且現已無有效
    保單，本院參酌本件清算程序之規模，堪認聲請人之財產應
    不敷清償清算程序之費用，爰依上開規定裁定開始本件清算
    程序，並同時終止清算程序。
三、法院終止清算程序後，聲請人之債務並非當然免除，仍應由
    法院斟酌消費者債務清理條例有關免責之規定，例如本條例
    第133 條、第134 條、第135 條等，依職權認定是否裁定免
    責，故法院終止清算程序後，聲請人雖有免責之機會，惟其
    財產不敷清償清算程序之費用如係因上述條例所定不可免責
    之事由所致，法院即非當然為免責之裁定，聲請人就其所負
    債務仍應負清償之責，附此明。
中    華    民    國   100    年    11    月    10    日
                  民事第二庭    法  官  楊千儀
上為正本係照原本作成。
開始清算程序之裁定不得抗告，如不服同時終止清算程序之裁定
，應於裁定送達後10日內，以書狀向本院提出抗告，並繳納抗告
費新臺幣1,000元。
中    華    民    國   100    年    11    月    10    日
                                書記官  劉鴻傑